臺灣新北地方法院民事裁定
110年度消債更字第330號
聲  請  人  陳鴻毅  
上列當事人因消費者債務清理事件，聲請更生，本院裁定如下：
    主  文
聲請駁回。
聲請程序費用由聲請人負擔。
    理  由
一、按債務人不能清償債務或有不能清償之虞者，得依本條例所
    定更生或清算程序，清理其債務；聲請更生或清算不合程式
    或不備其他要件者，法院應以裁定駁回之，但其情形可以補
    正者，法院應定期間先命補正；消費者債務清理條例（下稱
    消債條例）第3條、第8條分別定有明文。衡以消費者債務清
    理條例之立法目的，在於經濟上陷於困境之消費者，若任其
    於惡性循環之債務窘境中自生自滅，其將衍生嚴重之社會問
    題，致難以維持安定之社會經濟秩序，故有予以分別情形依
    更生或清算之程序清理其債務之必要，藉以妥適調整其與相
    關債權人間之權利義務關係，以謀求消費者經濟生活之更生
    機會，健全社會經濟發展。惟私法上債之關係，係以當事人
    間之信賴關係為基礎，為社會經濟組織之重要支柱，故當事
    人於以法律行為追求自己之利益之際，亦應顧及對方之利益
    ，並考量債權債務在社會上的作用，本於誠實及信用之原則
    ，行使其債權及履行其債務，故消費者欲以消債條例調整其
    所負義務，自應本於誠信原則之本旨，僅在其不能清償債務
    或有不能清償之虞而使其陷於經濟上之困境時，始得准許之
    ，以避免藉此善意之立法而惡意圖謀減免債務，致使社會陷
    於道德危險。又於聲請更生或清算時，法院審酌上開條文所
    謂「不能清償或有不能清償之虞」，允宜綜衡債務人全部收
    支、信用、財產及勞力（技術）狀況，評估是否因負擔債務
    ，而不能維持人性尊嚴之最基本生活條件，所陳報之各項支
    出，是否確屬必要性之支出，如曾有協商方案或受強制執行
    ，其協商條件或強制執行後所餘是否已無法兼顧個人生活之
    基本需求等情，為其判斷之準據。
二、聲請意旨略以：伊目前收入來源是跑外送，自民國110年1月
    起每月收入遞減，近半年每月平均收入為新臺幣（下同）25
    ,000元至30,000元，每月支出個人必要生活費用18,720元、
    扶養費6,000元，又伊積欠銀行債務約2,476,587元，縱使銀
    行提供分180期、利率0%之還款方案，伊每月須負擔13,758
    元，且伊尚積欠民間債務100萬元，伊有不能清償債務或有
    不能清償債務之虞之情形，故提起本件更生之聲請等語。
三、經查，聲請人提出本件更生聲請前，曾與最大債權金融機構
    王道商業銀行股份有限公司(下稱王道銀行)進行前置協商，
    王道銀行表示經與聲請人多次聯繫未果亦無法債務人狀況進
    行了解及溝通；另依來函文中所示，其任職於外送員平均收
    入約3萬元不等，然聲請人每月支出達27,720元入不敷出，
    顯已無償還之能力，本行實無法協助提供任何協商償債方案
    ，因王道銀行於調解期日未到庭，於110 年4月14日調解不
    成立乙節，經本院調取110 年度司消債調字第231 號卷宗（
    下稱調解卷宗）查閱無訛，是此部分事實堪以認定，合先敘
    明。又本件聲請人所積欠本金及利息債務總額未逾1,200 萬
    元，且於聲請更生前1 日回溯5 年內未從事每月平均營業額
    20萬元以上之營業活動，業據聲請人陳明在卷，是以聲請人
    本件更生聲請可否准許，即應審究聲請人現況是否有不能清
    償債務或有不能清償之虞等情事而定。
四、次查：
  ㈠聲請人名下無任何財產，僅有2份保險，一份為全球人壽醫療
    保險，另一份為富邦產險（一年一約，自110年起未投保）
    ；聲請人108年7月起至110年10月熊貓外送收入為234,236元
    、富邦人壽108年7月至110年8月收入約214,799元等情（見
    本院卷第111頁），業據聲請人提出全國財產稅總歸戶財產
    查詢清單、勞工保險被保險人投保資料表、107至109年度綜
    合所得稅各類所得資料清單、薪資入帳明細、儲金帳戶交易
    明細查詢、富邦人壽薪津明細、存款交易明細、各類存款歷
    史對帳單、勞工保險異動查詢、勞工保險年資查詢等件為證
    （見本院卷第35至63、115至119、123至241頁）。惟查，聲
    請人108 、109 年度綜合所得稅各類所得資料清單記載聲請
    人108年所得額為840,025元、109 年所得額為1,387,382元
    ，是聲請人108、109年平均每月所得為92,809 元（計算式
    ：〈840,025 元＋1,387,382元〉÷24月＝92,809 元，元以下四
    捨五入），聲請人陳報之收入與上開綜合所得稅各類所得資
    料清單不符，暫以92,809元作為聲請人每月可處分所得。
　㈡債務人必要生活費用，以最近一年衛生福利部或直轄市政府
    所公告當地區每人每月最低生活費1.2 倍定之。債務人聲請
    更生或清算時所提財產及收入狀況說明書，其表明每月必要
    支出之數額，與本條例第64條之2 第1 項、第2 項規定之認
    定標準相符者，毋庸記載原因、種類及提出證明文件，消債
    條例第64條之2 第1 項、消債條例施行細則第21條之1 第3
    項分別定有明文。揆諸前揭規定及參以110年度新北市每人
    每月最低生活費用1 萬5,600 元之1.2 倍即1 萬8,720 元計
    算，其每月生活所必需之費用應為1 萬8,720 元，是聲請人
    主張每月個人必要生活費用為1 萬8,720 元（見本院卷第11
    3頁），應為可採。
　㈢聲請人主張其每月支出母親、父親扶養費合計6,000元乙節（
    見本院卷第23、113頁），業據提出戶籍謄本、全國財產稅
    總歸戶財產查詢清單、108 、109 年度綜合所得稅各類所得
    資料清單為證（見本院卷第65頁）。聲請人父親扶養費部分
    ，聲請人並未提出證據證明，是聲請人此部分主張應予剔除
    。查聲請人之母親108年所得額為61,899、109年度所得額為
    92,394元，合計154,293元，平均每月所得約6,429元，且尚
    有2名扶養義務人可茲扶養，業據聲請人陳明在卷（見本院
    卷第23頁），聲請人主張每月支付父、母親扶養費合計6,00
    0元，未逾其本應負擔其母親扶養費6,146元（計算式：(18,
    720元-6,429元)÷2 人＝6,146 元），堪可憑採。
  ㈣綜上，聲請人每月可處分所得數額為92,809 元，扣除每月必
    要生活費用及扶養費24,720 元後，剩餘68,089元，徵以聲
    請人積欠金融機構債務2,453,690元、李俊明1,000,000元，
    合計3,453,690 元（見調解卷第133至136頁、本院卷第31頁
    )，以聲請人每月清償68,089元計算，僅需約4至5年即可清
    償完畢（即：3,453,690元÷68,089元÷12月≒4.2年），且聲
    請人70年出生（見本院卷第33頁），現年40歲，距法定強制
    退休年齡65歲仍有長達25年之職業生涯可期，審酌其未來可
    正常獲得之勞務報酬、財產、目前生活必要支出情形，以及
    參諸全體債權人之債權數額與債務人間之利益衡平等客觀因
    素為綜合判斷，堪認聲請人客觀上之經濟狀態仍具有清償能
    力，實不能排除未來有逐期清償債務之可能，自難遽認其有
    不能清償債務或不能清償債務之虞之情事存在。
四、綜上所述，本件聲請人每月具有相當之收入，且聲請人並無
    不能清償債務或有不能清償之虞之情事存在，是其本件更生
    之聲請於法未合，應予駁回。至就聲請人所預納之郵務送達
    費2,040 元，則待全案確定後，如有餘額，再行退還，附此
    敘明。
五、結論：本件聲請為無理由，爰依消費者債務清理條例第11條
    第1 項、第8 條前段，裁定如主文。 
中　　華　　民　　國　　110 　年　　12　　月　　29　　日
                  民事第一庭  法  官  張惠閔
以上正本係照原本作成。
如對本裁定抗告須於裁定送達後十日內向本院提出抗告狀。
中　　華　　民　　國　　110 　年　　12　　月　　29　　日
                              書記官  林沂㐵